臺灣彰化地方法院刑事判決　　　　　　　　　　　　　九十一年度交訴字第九四號
　　公　訴　人　臺灣彰化地方法院檢察署檢察官
　　被　　　告　丙○○
右列被告因過失致死案件，經檢察官提起公訴（九十年度偵字第八二七一號），本院
判決如左：
  主      文
丙○○因過失致人於死，累犯，處有期徒刑參月，如易科罰金，以參佰元折算壹日。
  事      實
一、丙○○前曾因違反麻醉藥品管理條例案件，經法院判處有期徒刑五年四月確定，
    入監服刑後，於民國八十四年三月八日假釋出獄，八十七年五月二十九日假釋期
    滿執行完畢。猶不知警惕，於八十九年七月二十九日凌晨二時許，駕駛車牌號碼
    Ｅ七─四三六三號自用小貨車，沿彰化縣埔鹽鄉○○○○○道路（該處路段限速
    八十公里）由東往西方向行駛，行至該路段西向十三點三公里處，因其行車前疏
    於注意油量，欲臨時停車，原應注意汽車停車時，應依車輛順行方向緊靠道路右
    側，且汽車發生故障不能行駛，應即設法移置於無礙交通之處，在未移置前應於
    車身後方三十公尺至一百公尺之路面上，豎立車輛故障標誌，竟疏於注意及此，
    於其車輛發生問題不能行駛後，未於車輛後方放置故障標誌，即任憑將之停放於
    道路外側與路肩之間，隨與車內乘客吳明珠下車求援，適甲○○（業已另案判決
    ）因服用酒類，已不能安全駕駛動力交通工具，仍駕駛車牌號碼Ｍ五－七二三二
    號自用小客車行經該處，未能及時查知，而不慎擦撞突出於道路外側之Ｅ七─四
    三六三號自用小貨車左後方車斗，Ｍ五－七二三二號自用小客車因而失控後原地
    打轉再撞及當時站於Ｅ七─四三六三號自用小貨車左側車門旁之丙○○，並又撞
    及站於前方之吳明珠，致吳明珠顱內出血當場死亡。
二、案經甲○○告發後由臺灣彰化地方法院檢察署檢察官偵查起訴。
  理      由
一、訊之被告丙○○，矢口否認對本件交通事故之發生為有過失，辯稱：八十九年七
    月二十八日下午，被告駕駛車牌號碼Ｅ七─四三六三號自用小貨車，由台東欲往
    苗栗送貨，事故發生前因被告很睏，改由吳明珠駕駛，迨至二十九日凌晨二時許
    ，行經彰化縣埔鹽鄉○○○○○道路西向十三點三公里處，因車輛油路不順，吳
    明珠將被告叫醒，被告方換到駕駛座盡量要將車輛往外停靠，但無法發動，是二
    人即下車求援，詎甫一下車即遭甲○○由後撞及，致吳明珠當場死亡，吳明珠於
    下車後站於車輛前方靠近護欄處，其之死亡純係甲○○之過失云云。經查：（一
    ）被告於本件交通事故發生後同月三十一日警訊筆錄中業已供承因伊駕駛之車牌
    號碼Ｅ七─四三六三號自用小貨車，由中山高速公路南往北方向行駛轉入埔鹽段
    東西向快速道路大約十三點公里處，因該車係伊大哥新買，油門狀況不順，伊才
    停放於東西向快速道路上，並打上故障燈，且與吳明珠二人同時下車攔車求援等
    語（見本院八十九年度交訴字第二一九號甲○○過失致死卷偵查卷所附警訊筆錄
    ），再被告於本院八十九年度交訴字第二一九號九十年四月二十三日庭訊中亦陳
    稱事故當時伊盡量停在外側有閃黃燈，伊當時剛停，後面二部車經過要下來幫忙
    伊，有減慢速度，伊告訴他們油料有問題，伊剛下車，打開車門，就看到甲○○
    車子從後面過來等語，堪認本件事故發生前，Ｅ七─四三六三號之自用小貨車乃
    由被告駕駛並附載吳明珠無訛，嗣因車輛油路發生問題，被告始將之停靠外側車
    道，合先敘明。（二）次查，依本院八十九年度交訴字第二一九號甲○○過失致
    死卷偵查卷所附之道路交通事故調查報告表暨現場照片所示，被告所駕駛之Ｅ七
    ─四三六三號之自用小貨車未緊靠道路右側停放，而明顯佔用外側車道，於事故
    後，車體散落物分布於Ｅ七─四三六三號自用小貨車左後方車斗附近，且車輛無
    拖動之刮痕或胎痕；另據證人乙○○及鄭偉仲於本院八十九年度交訴字第二一九
    號甲○○過失致死卷警訊中之證詞，亦一致證稱Ｅ七─四三六三號之自用小貨車
    因沒油不能駕駛，停在外側車道及路肩白色實線之間，被告及吳明珠均下車攔車
    求援等語，足徵被告迫停時確實已佔用外側車道甚明，且於臨時停放後，並未於
    車輛後方設置任何故障標誌，而以被告臨時停放車輛至車禍發生之時，顯非急迫
    至不足以設置任何故障標誌。（三）再據前揭道路交通事故調查報告表及現場照
    片所示，被告與吳明珠下車攔車求援後，鄭偉仲所駕駛之車牌號碼ＦＢ－七五五
    二號自用小客車見狀即先行停靠欲下車救援，之後乙○○駕駛之車牌號碼ＯＭ－
    二五七五號箱型車亦隨之停靠道路右側，並停放於車牌號碼ＦＢ－七五五二號自
    用小客車之前，未幾，甲○○駕駛之車牌號碼Ｍ五－七二三二號自用小客車，因
    酒後駕車又超速行駛，且未注意車前狀況，先擦撞違規停放之Ｅ七─四三六三號
    自用小貨車左後方車斗，再陸續撞及ＦＢ－七五五二號自用小客車見及ＯＭ－二
    五七五號箱型車，被告則因站於Ｅ七─四三六三號自用小貨車左側車門旁，直接
    遭Ｍ五－七二三二號自用小客車衝撞，吳明珠於事故後則躺於ＯＭ－二五七五號
    箱型車左前車頭與路旁護欄之間，ＯＭ－二五七五號箱型車受創之位置在右後車
    身，ＦＢ－七五五二號自用小客車則僅左側車身數道刮痕，車身未有移動；再佐
    以被告於本院審理中供稱，甲○○撞及Ｅ七─四三六三號自用小貨車左後方車斗
    後，原地打轉，並將被告拖行數公尺等語（見九十一年九月十二日訊問筆錄）；
    可確信甲○○於行經該處時，未注意車前狀況固有疏失，然因被告未設置故障標
    誌，使甲○○於擦撞違規停放之Ｅ七─四三六三號自用小貨車後，造成車輛失控
    ，無力控制，而陸續撞及前揭車輛，並衝撞當時路旁之吳明珠。（四）按「汽車
    臨時停車時，應依車輛順行方向緊靠道路右側。」、「「汽車發生故障不能行駛
    ，應即設法移置於無礙交通之處。該故障車輛在未移置前或移置後均應豎立車輛
    故障標誌。該標誌在行車時速四十公里之路段，應豎立於車身後方五公尺至三十
    公尺之路面上，在行車時速逾四十公里之路段，應豎立於車身後方三十公尺至一
    百公尺之路面上，交通擁擠之路段，應懸掛於車身之後部。車前適當位置得視需
    要設置，車輛駛離現場時，應即拆除。」道路交通安全規則第一百十一條第二項
    前段、第一百十二條第一項第十二款分別定有明文，被告自應注意上開規定，並
    投注以注意義務，以維護其他用路人之安全。本件被告於Ｅ七─四三六三號自用
    小貨車臨時故障停放後，並未設置任何故障標誌，而依當時之情形，並無不能注
    意之情事，被告竟疏未注意，其有違上開道路交通安全規則之規定甚明。嗣甲○○於行經前開路段時，未能及時得知，不慎擦撞違規停放之Ｅ七─四三六三號自
    用小貨車後，車輛失控撞及吳明珠，造成其顱內出血當場死亡，被告亦難辭過失
    之責任。而吳明珠確因本件車禍致顱內出血當場死亡，亦經臺灣彰化地方法院檢
    察署檢察官督同檢驗員相驗無訛，製有驗斷書、勘驗筆錄、相驗屍體證明書各一
    件附於本院八十九年度交訴字第二一九號卷足憑。被告之過失犯行與吳明珠之死
    間，可認具有相當因果關係，被告辯稱其無過失云云，自無足採信。至本件本院
    固曾送台灣省彰化縣區車輛行車事故鑑定委員會鑑定，然鑑定結果僅論及甲○○
    及證人乙○○、鄭偉仲，而被告部分因該鑑定機關未便認定Ｅ七─四三六三號自
    用小貨車之駕駛，致未認定被告於本案有無疏失，該紙鑑定報告，自難資為有利
    被告之認定，附此敘明。從而，本件事證已明，被告前揭犯行堪以認定。
二、核被告所為，係犯刑法第二百七十六條第一項之過失致死罪。又被告前曾因違反
    麻醉藥品管理條例案件，經法院判處有期徒刑五年四月確定，入監服刑後，於八
    十四年三月八日假釋出獄，八十七年五月二十九日假釋期滿執行完畢，此有台灣
    彰化地方法院檢察署刑案資料查註紀錄表及台灣高等法院被告全國前案紀錄表各
    乙件附卷可稽，其受此有期徒刑執行完畢後，五年以內再犯有期徒刑以上之罪，
    應依累犯規定加重其刑。爰審酌被告之品行、所生危害、犯後態度、本件肇事原
    因及其疏失程度、肇事後被害人家屬已不願深究等一切情狀，量處如主文所示之
    刑，並諭知易科罰金之折算標準，以示儆懲。
據上論斷，應依刑事訴訟法第二百九十九條第一項前段，刑法第二百七十六條第一項
、第四十七條、第四十一條第一項前段，罰金罰鍰提高標準條例第一條前段、第二條
前段，判決如主文。
本案經檢察官廖曉萍到庭執行職務。
中      華      民      國      九十一      年    十二    月    十七    日
                                臺灣彰化地方法院刑事第二庭
                                    法      官  王  義  閔
右正本證明與原本無異。
如不服本判決，應於判決送達後十日內，向本院提出上訴狀( 須附繕本 )。
告訴人或被害人對於判決如有不服具備理由請求檢察官上訴者，其上訴期間之計算係
以檢察官收受判決正本之日期為準。
                                    法院書記官  詹  國  立
中      華      民      國      九十一      年    十二    月    十九    日
刑法第二百七十六條
因過失致人於死者，處二年以下有期徒刑、拘役或二千元以下罰金。
從事業務之人，因業務上之過失犯前項之罪者，處五年以下有期徒刑或拘役，得併科
三千元以下罰金。
